臺北高等行政法院裁定
                                       100年度救字第96號
聲  請  人  吳秀倪
上列聲請人因與相對人勞工保險局間勞保事件（本院案號：100
年度訴字第1990號），聲請訴訟救助，本院裁定如下：
    主  文
准予訴訟救助。
    理  由
一、按當事人無資力支出訴訟費用者，依行政訴訟法第101 條規
    定，法院固應依聲請准予救助，惟此項救助之事由，依同法
    第102 條第2 項及第3 項規定，應提出能即時調查之證據以
    釋明之，或由受訴行政法院管轄區域內有資力之人提出保證
    書代之。所謂無資力，係指窘於生活，且缺乏經濟上之信用
    者而言（最高行政法院97年裁聲字第18號判例意旨參照）。
    關於無資力支出訴訟費用之事由，應提出可使行政法院信其
    主張為真實且能即時調查之證據以釋明之，此觀諸行政訴訟
    法第102 條第2 項及第176 條準用民事訴訟法第284 條之規
    定自明。又所謂釋明係指讓法院得到大致的心證，可使法院
    信其主張為真實之證據而言。
二、本件聲請意旨略以：伊與相對人間勞保事件已繫屬本院審理
    中，伊為身心障礙者，目前並無任何資產，且因失業而無工
    作收入，適逢長女及次女學費負擔加重，已無資力負擔訴訟
    費用等語，並提出身心障礙手冊、診斷證明書、臺北市北投
    區公所「國民年金被保險人所得未達一定標準」核定通知書
    、臺北市政府勞工局就業服務處失業認定收執聯、勞工保險
    局函、在學證明、戶口名簿等影本為憑。
三、經查：聲請人為重度之類風濕性關節炎患者，自100 年6 月
    30日起失業迄今，其全戶列計人口共5 人，經臺北市北投區
    公所核定自100 年7 月起其國民年金被保險人所得未達一定
    標準（家庭總收入平均分配全家人口，每人每月未達當年度
    最低生活費1.5 倍，且未超過臺灣地區消費支出之1 倍，按
    ：100 年度規定每人每月不超過17,655元）等情，業據其提
    出身心障礙手冊、診斷證明書、臺北市北投區公所「國民年
    金被保險人所得未達一定標準」核定通知書、臺北市政府勞
    工局就業服務處失業認定收執聯、勞工保險局函、戶口名簿
    等影本以為釋明；又本院依職權調取聲請人99年度綜合所得
    稅各類所得資料清單、財產歸屬資料清單，聲請人名下並無
    房產，99年度雖有薪資所得449,368 元、少許利息所得、股
    利所得、股票及1 台2003年出廠之汽車，惟其嗣已於100 年
    6 月30日起失業，已如前述，故堪認其係無資力支出訴訟費
    用；且所提本院100 年度訴字第1990號訴訟，復非顯無勝訴
    之望。揆諸首揭說明，本件聲請，於法相合，應予准許，爰
    裁定如主文。
四、依行政訴訟法第104 條，民事訴訟法第95條、第78條，裁定
    如主文。
中    華    民    國    100   年    12    月    12    日
                  臺北高等行政法院第六庭
                         審 判 長 法  官   闕銘富
                                  法  官   林育如
                                  法  官   張國勳
上為正本係照原本作成。
如不服本裁定，應於送達後10日內向本院提出抗告狀（須按他造
人數附繕本）。
中    華    民    國    100   年    12    月    12    日
                                  書記官   陳可欣